【裁判字號】    95,財管,3
【裁判日期】    950315
【裁判案由】    指定遺產管理人
【裁判全文】
臺灣宜蘭地方法院民事裁定               95年度財管字第3號
聲  請  人  第一商業銀行股份有限公司
法定代理人  丁○○
非訟代理人  丙○○
上列聲請人聲請選任遺產管理人事件，本院裁定如下：
    主      文
選任乙○○（男，民國○○年○月○○日生，身分證統一編號：Ｚ0000
00000號，送達處所：臺北市○○○路○段120巷7弄3號）為被繼
承人甲○○（女，民國○○年○○月○○日生，身分證統一編號：Ｚ000
000000號，民國93年9月30日死亡，生前最後住所：宜蘭縣壯圍
鄉○○路○段23號）之遺產管理人。
程序費用由被繼承人甲○○之遺產負擔。
    理      由
一、按繼承開始時，繼承人有無不明，而無親屬會議或親屬會議
    未於一個月內選定遺產管理人者，利害關係人得聲請法院選
    任遺產管理人；又先順序繼承人均拋棄其繼承權時，由次順
    序之繼承人繼承，其次順序繼承人有無不明或第四順序之繼
    承人均拋棄其繼承權者，準用關於無人承認繼承之規定，民
    法第1178條第2項、第1176條第6項分別定有明文。由是可知
    ，繼承人均拋棄其繼承權者，利害關係人得聲請法院選任遺
    產管理人。
二、本件聲請意旨略以：被繼承人甲○○生前向聲請人借款新臺
    幣（下同）2,650,000元，現尚欠本金2,428,332元；因被繼
    承人於民國93年9月30日死亡，其繼承人包括直系血親卑親
    屬林雅蘭、林紀漩、父母林阿連、盧月里、兄弟姊妹林國凱
    均拋棄繼承，且經本院准予備查在案；聲請人為被繼承人之
    債權人，自屬利害關係人，為實現債權，爰聲請選任被繼承
    人甲○○之遺產管理人等語。
三、上開事實，有戶籍謄本、本院93年度促字第4216號支付命令
    暨確定證明書、94年11月14日宜院瑞文字第0940000876號函
    、土地登記謄本、建物登記謄本各1件、借據2件在卷可佐，
    並經本院依職權調閱93年度繼字第214號拋棄繼承卷宗查核
    屬實，聲請之主張，應堪信為真實。故本件繼承開始時，既
    有繼承人出面拋棄繼承，且法定繼承人均拋棄繼承權，其情
    形應與民法第1176條第6項「第四順序之繼承人均拋棄其繼
    承權者」之構成要件相當，應準用無人承認繼承之規定，法
    院自有依利害關係人之聲請選任被繼承人之遺產管理人之必
    要。
四、本件聲請人對被繼承人有借款債權，自屬利害關係人無疑，
    故聲請人聲請法院選任遺產管理人合於首開法條規定，應予
    准許。經查，聲請人聲請指定之遺產管理人乙○○為馨琳揚
    企管顧問有限公司之股東及該公司臺北分公司之經理，此業
    據乙○○本人到庭陳明在卷，並有臺北市政府營利事業登記
    證、有限公司變更登記表、戶籍資料各1件附卷可稽，其既
    有意願擔任甲○○之遺產管理人，而本院審酌遺產管理人有
    其「法定」之權限與義務，並考量聲請人實現債權之實際需
    求，認由乙○○擔任甲○○之遺產管理人尚屬合適，爰准聲
    請人所請，選任乙○○為甲○○之遺產管理人。
五、依非訟事件法第21條第2項、民事訴訟法第78條，裁定如主
    文。
中    華    民    國    95    年    3     月    15    日
                      臺灣宜蘭地方法院家事法庭
                          法      官    周健忠
以上正本與原本無異。
如不服本裁定，應於裁定送達後10日內向本院提出抗告狀（應附
繕本）。
中    華    民    國    95    年    3     月    17    日
                          書  記  官    吳慧芳


司法院資訊處製作；財團法人民間司法改革基金會備份。
